【裁判字號】    92,交聲,524
【裁判日期】    920530
【裁判案由】    聲明異議
【裁判全文】
臺灣臺中地方法院交通事件裁定                    九十二年度交聲字第五二四號
    原處分機關  交通部公路局台中區監理所豐原監理站
    異議人即
    受處分人    甲○○○○運股份有限公司
    代表人      賴鎮元
右列受處分人因違反道路交通管理處罰條例案件，對於交通部公路局台中區監理所豐
原監理站九十二年五月五日所為之裁決（豐監稽違六三字第Ｚ00000000號裁
決書），聲明異議，本院裁定如左：
    主  文
異議駁回。
    理  由
一、原處分機關略以：本案係國道公路警察局第七隊舉發受處分人甲○○○○運股份
    有限公司所有之車號ＳＮ─９７５號營業貨運曳引車，由陳忠立駕駛，於九十一
    年十一月六日十時二十八分許，在國三公路二三○公里北向處，因「砂石車車主
    允許無駕照之駕駛人駕車」違規，受處分人不服提出申訴，經原舉發機關函覆違
    規屬實，該站遂於九十二年五月五日以豐監稽違六三字第Ｚ00000000號
    裁決書，裁處罰鍰新台幣六萬元，並吊扣其汽車牌照三個月，於法並無不合等語
    。
二、本件異議人即受處分人則以：本公司並未允許違規駕駛人陳忠立先生無照駕駛，
    也未代為承攬業務，只因陳忠立靠行於本公司而受牽連。目前政府尚未開放個人
    自營貨運業務，個人自行購車及自行招攬貨運業務已成社會普遍存在現象，對靠
    行者的管理也非一般公司員工，具管理約束力，靠行者占有車子（資產實際所有
    者）及個人駕照保存，與車行（公司）只存在於形式名義上關係，如有意隱瞞等
    其他行為，車行欲善盡管理，仍不免被有心者所圖，常常於事發後最後一個知道
    ，故認車行不應受罰，爰聲明異議云云。
三、按汽車駕駛人，使用註銷之駕駛執照駕駛大客車、聯結車者，汽車所有人及駕駛
    人各處新臺幣四萬元以上八萬元以下罰鍰，並吊扣牌照三個月，道路交通管理處
    罰條例第二十一條之一第一項第一款定有明文。復依違反道路交通管理事件統一
    裁罰標準表規定，違反道路交通管理處罰條例第二十一條之一第一項第一款者，
    汽車所有人及駕駛人各處罰鍰新臺幣六萬元整，汽車所有人並吊扣牌照三個月。
    另九十三年七月三日修訂增加「汽車所有人如已善盡查證駕駛人駕駛執照資格之
    注意，或縱加以相當注意而仍不免發生違規者，汽車所有人不受本條例之處罰」
    之規定，並於九十一年九月一日施行。
四、經查：本件受處份人甲○○○○運股份有限公司所有之車號ＳＮ─９７５號營業
    貨運曳引車，由陳忠立駕駛，於九十一年十一月六日十時二十八分許，在國三公
    路二三○公里北向處，為國道公路警察局第七隊查獲「砂石車車主允許無駕照之
    駕駛人駕車」違規，此為異議人所是認，並有舉發違反道路交通管理事件通知單
    一紙在卷足憑。雖異議人甲○○○○運股份有限公司辯稱駕駛人陳忠立僅為靠行
    業者，公司對陳忠立於駕駛執照逾審逕註期間仍駕駛車輛之行為並不知情，惟該
    公司既為ＳＮ─９７５號營業貨運曳引車之名義上所有人，即應負起對該車之照
    管責任，依異議人前揭所辯，異議人業已自承未盡汽車所有人之監督義務，故異
    議人據此要求免罰，並無理由。從而，原處分機關據以援引上開規定，裁處受處
    分人罰鍰新台幣六萬元整並吊扣牌照三個月，並無不當。本件異議為無理由，應
    予駁回。
五、據上論斷，應依道路交通管理處罰條例第八十七條第二項、道路交通案件處理辦
    法第十九條，裁定如主文。
中      華      民      國    九十二    年      五      月   三十       日
                                        臺灣臺中地方法院交通法庭
                                            法  官   王  靜  秋
右正本證明與原本無異。
如不服本裁定應於送達後五日內向本院提出抗告狀。
                                            書記官
中      華      民      國    九十二    年    五     月    三十      日


司法院資訊處製作；財團法人民間司法改革基金會備份。
